【裁判字號】    99,上易,225
【裁判日期】    990623
【裁判案由】    詐欺
【裁判全文】
臺灣高等法院高雄分院刑事判決         99年度上易字第225號
上  訴  人
即  被  告  乙○○
上列上訴人因被告詐欺案件，不服臺灣高雄地方法院98年度易字
第784 號中華民國98年12月9 日第一審判決（起訴案號：臺灣高
雄地方法院檢察署97年度偵字第24546 號），提起上訴，本院判
決如下：
     主  文
上訴駁回。
     事  實
一、乙○○於民國96年間，經人介紹認識甲○○後，得知甲○○
    之夫李賢通欲出售其與弟弟李條義、父親李榮郎共有之高雄
    縣阿蓮鄉○○○段第1359號及第1360號土地（下稱阿蓮鄉土
    地），乙○○遂與劉芳聰共同意圖為自己不法之所有，基於
    詐欺取財之犯意聯絡及行為分擔，先由乙○○向甲○○、李
    賢通表示可協助銷售上開阿蓮鄉土地等語，李賢通因此於96
    年11月26日簽立授權狀委託乙○○代為銷售上開阿蓮鄉土地
    ，乙○○取得授權狀後，多次向甲○○抱怨上開阿蓮鄉土地
    不易銷售，進而於97年初介紹假扮金主之劉芳聰予甲○○認
    識，乙○○即與劉芳聰共同向甲○○佯稱：因利潤之故，若
    要劉芳聰之公司購買上開阿蓮鄉土地，需先投資不知情之李
    俊邦（業經原審判決無罪確定案）仲介之屏東潮州重劃農地
    ，再將屏東潮州土地售予劉芳聰，劉芳聰始願購買云云，致
    甲○○誤信為真，因此陷於錯誤，分別於如附表所示之時間
    ，將如附表所示金額之款項計新臺幣（下同）271 萬元交予
    乙○○，期間並由甲○○代理李賢通、李條義及李榮郎於97
    年3 月26日與劉芳聰簽訂上開阿蓮鄉土地之不動產買賣契約
    書，並經公證，該土地隨後即於97年4 月7 日先過戶至劉芳
    聰名下，足生損害於甲○○、李賢通、李條義及李榮郎。
二、案經高雄市政府警察局小港分局報告臺灣高雄地方法院檢察
    署檢察官偵查起訴。
    理  由
甲、證據能力部分：
    按被告以外之人於審判外之言詞或書面陳述，除法律有規定
    者外，不得作為證據；又被告以外之人於審判外之陳述，雖
    不符第159 條之1 至第159 條之4 之規定，但經當事人於審
    判程序同意作為證據，法院審酌該言詞陳述或書面陳述作成
    時之情況，認為適當者，亦得為證據；當事人、代理人或辯
    護人於法院調查證據時，知有第159 條第1 項不得為證據之
    情形，而未於言詞辯論終結前聲明異議者，視為有前項之同
    意，刑事訴訟法第159 條第1 項、第159 條之5 規定甚明。
    經查，本判決後開有關上開犯罪事實所引用之各該被告以外
    之人於審判外之陳述（包括書面陳述），雖屬傳聞證據，惟
    業經被告乙○○及檢察官於審理期日時均表示無意見而不予
    爭執，且迄至言詞辯論終結前亦均未聲明異議( 見本院卷第
    50、58 頁)，本院審酌上開證據資料製作時之情況，尚查無
    違法不當之瑕疵，亦認為以之作為證據應屬適當，故揆諸前
    開法律規定與說明，爰逕依刑事訴訟法第15 9條之5 規定，
    認前揭證據資料均例外有證據能力。
乙、實體部分：
一、訊據被告乙○○對於如何於民國96年間，經人介紹認識被害
    人甲○○後，得知被害人甲○○之夫李賢通欲出售其與弟弟
    李條義、父親李榮郎共有上開阿蓮鄉土地，先由被告乙○○
    向被害人甲○○、李賢通表示可協助銷售上開阿蓮鄉土地等
    語，李賢通因此於96年11月26日簽立授權狀委託被告乙○○
    代為銷售上開阿蓮鄉土地，被告乙○○取得授權狀後，多次
    向甲○○抱怨上開阿蓮鄉土地不易銷售，進而於97年初介紹
    假扮金主之同案被告劉芳聰予甲○○認識，被告乙○○與劉
    芳聰共同向甲○○佯稱：因利潤之故，若要劉芳聰之公司購
    買上開阿蓮鄉土地，需先投資不知情之李俊邦仲介之屏東潮
    州重劃農地，再將屏東潮州土地售予劉芳聰，劉芳聰始願購
    買云云，甲○○誤信為真，因此陷於錯誤，分別於如附表所
    示之時間，將如附表所示金額之款項計271 萬元交予被告乙
    ○○，期間並由甲○○代理李賢通、李條義及李榮郎於97年
    3 月26日與同案被告劉芳聰簽訂上開阿蓮鄉土地之不動產買
    賣契約書，並經公證，該土地隨後即於97年4 月7 日先過戶
    至同案被告劉芳聰名下等情，業據其於本院審理時坦承不諱
     ( 見 本院卷第58頁) 。
二、經查：
（一）上開阿蓮鄉土地由告訴人李賢通與被告乙○○簽訂授權狀
      ，自96年11月26日起至97年5 月26日止授權被告乙○○代
      理銷售，嗣李賢通之妻即被害人甲○○代理李賢通、李條
      義及李榮郎於97年3 月26日與同案被告劉芳聰簽訂上開阿
      蓮鄉土地之不動產買賣契約書，並經公證，且於97年4 月
      7 日將上開阿蓮鄉土地先過戶至被告劉芳聰名下等情，業
      經證人即告訴人李賢通於警詢、偵查證述在卷，及證人甲
      ○○於偵查及原審中證述甚詳( 見警卷第30、31頁、偵卷
      第37頁、38頁、原審卷二第28、29頁) ，並有授權狀，阿
      蓮鄉土地1359、1360地號之不動產買賣契約書、民國97年
      度雄院民公昌字第0168號公證書、高雄縣路竹地政事務所
      土地所有權狀（阿蓮鄉○○○段1359、1360地號）、土地
      登記謄本、異動索引資料附卷可考（見警卷第43～47、57
      ～70頁），且為被告乙○○於本院所不爭執，又上開阿蓮
      鄉土地之所有權狀、土地謄本、公證書、不動產買賣契約
      書係自被告劉芳聰位在高雄市○○區○○路20號之住處扣
      得，有高雄市政府小港分局扣押筆錄、扣押物品目錄表在
      卷為憑（見警卷第32～34頁），此部分之事實應堪認定。
（二）又被告乙○○如何於事實欄所示時間，向被害人甲○○取
      得授權狀後，多次向被害人甲○○抱怨上開阿蓮鄉土地不
      易銷售，進而於97年初介紹假扮金主之同案被告劉芳聰予
      甲○○認識，被告乙○○與同案被告劉芳聰如何向被害人
      甲○○佯稱：因利潤之故，若要劉芳聰之公司購買上開阿
      蓮鄉土地，需先投資不知情之李俊邦仲介之屏東潮州重劃
      農地，再將屏東潮州土地售予劉芳聰，劉芳聰始願購買云
      云，致被害人甲○○分別於如附表所示之時間，將如附表
      所示金額之款項計271 萬元交予被告乙○○，期間並由甲
      ○○代理李賢通、李條義及李榮郎於97年3 月26日與劉芳
      聰簽訂上開阿蓮鄉土地之不動產買賣契約書，並經公證，
      該土地隨後即於97年4 月7 日先過戶至同案被告劉芳聰名
      下等情，亦據證人甲○○於原審審理中證述綦詳（見原審
      卷二第28～30頁），核與其於警詢、偵查中所為之陳述均
      相一致，並經證人李賢通證述明確（見警卷第29～31頁，
      偵卷第37頁），且有李賢通書立之陳情書、甲○○書立之
      陳述書在卷可佐（見警卷第39、40頁），核與被告乙○○
      於本院自白等情相符，至堪信為真實。
（三）又證人即同案被告李俊邦於偵查中具結證稱：在臺灣的時
      候，乙○○有叫伊找土地，伊不知道是要找給誰的，那時
      伊沒有找到；伊到了印尼才知道要騙甲○○，乙○○在印
      尼私底下有告訴伊他在臺灣騙甲○○的大致經過，伊才知
      道，後來出國那幾天乙○○有說在台灣有騙了甲○○的土
      地，乙○○後來回台灣時也帶了甲○○的護照回去，打電
      話跟伊說不要讓甲○○回台等語（見偵卷第19、39、40頁
      ），與其於警詢中證稱：乙○○叫伊去屏東尋找是否有人
      要賣土地，伊去尋找，結果沒人要賣土地；整件詐騙案件
      是由乙○○策劃，劉芳聰是人頭，扮演金主買土地的角色
      ，伊是土地仲介；伊在印尼有向甲○○說屏東潮州地區土
      地買賣都是騙局。乙○○要匯錢到印尼，叫甲○○到印尼
      拿錢，到印尼之後，乙○○叫我帶甲○○到印尼的1 個島
      看珍珠，乙○○自己沒有去，他對我說要先回台灣，隔幾
      天還要再前往印尼，結果就一去不回，甲○○護照證件等
      被乙○○拿走，使得甲○○無法回到台灣，之後甲○○透
      過飯店內之中國人士帶往印尼移民局辦理護照遺失等語（
      見警卷第17、18、19頁），互核相符，亦與告訴人甲○○
      指訴之情節大致相符，是證人李俊邦上開所述應非虛言，
      而堪採信。
（四）再證人即被告劉芳聰於偵查中具結證稱：乙○○於96年11
      、12月間介紹甲○○給伊認識，說甲○○的公公有一塊地
      要賣，叫伊幫忙買賣，是乙○○教伊怎麼做的，伊只是該
      簽名就簽名，事情都是乙○○和甲○○接洽的；伊知道乙
      ○○跟甲○○說伊後面有金主、有公司，乙○○也有教伊
      如何跟甲○○講，也有在甲○○面前問伊公司是否買這塊
      地，並叫伊配合他的說詞，說伊會寫報告去給公司看；乙
      ○○叫伊給30萬元，但伊沒有錢，他就說他要想辦法，後
      來30萬元是乙○○拿出來的，本來是要轉交給甲○○，但
      最後伊才知道30萬元是乙○○拿走的；乙○○的意思是伊
      是他的人頭，只要伊配合他，一切都是乙○○在策劃的；
      乙○○說將土地過戶到伊名下會比較好賣，伊也感到奇怪
      等語（見偵卷第62～64頁），核與證人甲○○證述遭詐騙
      之情節大致相符，亦堪採信。再證人甲○○於原審亦證稱
      ：土地過戶到劉芳聰名下，伊還有與劉芳聰、乙○○見過
      4 、5 次面，見面都是談土地的事，因為乙○○說阿蓮鄉
      土地是死地，所以他計畫就屏東的土地要給劉芳聰多一點
      利益，這樣劉芳聰才會買阿蓮鄉的土地；劉芳聰也有向伊
      表示需要有好的土地與伊先生的土地一起賣給他的公司，
      他才會有好的利潤可圖等語（見原審卷二第34頁）。依同
      案被告劉芳聰上開所言，印證被害人甲○○上開證詞，同
      案被告劉芳聰既已知自己無力支付價金購買上開阿蓮鄉土
      地，自無購買上開阿蓮鄉土地之真意；且明知被告乙○○
      係借用其名義與甲○○接洽簽訂上開阿蓮鄉土地買賣契約
      ，其亦覺得奇怪，豈有對整件事情毫無所疑；又被告乙○
      ○要求其在證人甲○○面前講述不實內容之陳述，其仍予
      以配合，並假扮購買上開阿蓮鄉土地之金主，足認其主觀
      上已明知被告乙○○所為係要詐騙甲○○，且致甲○○信
      以為真，陷於錯誤，而於97年3 月26日與其簽訂阿蓮鄉土
      地買賣契約書，並於97年4 月7 日將阿蓮鄉土地移轉登記
      予其劉芳聰名下，而使甲○○、李賢通及土地共有人李條
      義、李榮郎受有損害等情至為明確。
（五）另證人甲○○於原審亦同時具結證稱：伊於附表所示時間
      支付附表所示之7 次金額，作為購買屏東土地的斡旋金，
      伊均是將錢拿給乙○○；這7 次乙○○都沒有給伊看土地
      謄本，只有說土地在潮州的龍潭，他有說這是秘密，不可
      以讓別人看土地，要快點簽約，因伊當時急著賣阿蓮鄉土
      地，且乙○○也有拿一疊資料給伊看，證明他自己有在投
      資該土地；且乙○○要伊去印尼峇里島是要伊簽一份伊在
      當地養殖珍珠的資料，欲證明伊在當地作生意，且要伊將
      中國信託的存摺也帶過去，說要匯到伊那個戶頭，又乙○
      ○說要幫伊劃回台機票，所以要伊將伊的機票、護照證件
      、以及阿蓮、屏東土地買賣之資料都交給他，由他去處理
      機票以及跟劉芳聰處理土地價金的事情，伊在印尼時將阿
      蓮及屏東土地買賣的資料正本都交給乙○○，因為乙○○
      說要帶正本，伊沒有留備份，乙○○事後亦沒有還伊，又
      在印尼時伊有問李俊邦為何沒有簽珍珠合約，李俊邦說一
      切都是被告乙○○騙伊的等語（見原審卷二第35、36、42
      、45、46頁），復有中國信託商業銀行歷史交易資料單、
      甲○○華南商業銀行東高雄分行帳戶存摺封面及節本、李
      賢通高雄銀行小港分行帳戶存摺節本、甲○○高雄銀行大
      昌分行帳戶存摺節本、國泰人壽保險股份有限公司給付明
      細表、整理付款明細存卷可按（見偵卷第22～31 、45 頁
      ），足徵被告乙○○為取信於證人甲○○，進而杜撰謊言
      使被害人甲○○支付如附表所示之金額，更為掩飾其犯行
      ，不惜將被害人甲○○帶至國外，並騙取可供為證據之阿
      蓮鄉及屏東潮州等土地買賣相關資料，倘被告乙○○並無
      騙取甲○○出售上開阿蓮鄉土地，及支付斡旋金購買屏東
      潮州之土地，豈需要求甲○○攜帶上開土地買賣相關文件
      之正本出國前往印尼，並藉故騙取該等資料，顯見其確有
      前揭犯行，為湮滅罪證始以謊圓謊，使甲○○誤信為真。
      是甲○○確有如附表所示之時間交付如附表所示之金錢與
      被告乙○○等情，亦堪認定。
（六）證人李俊邦、同案被告劉芳聰均已明確指證甲○○遭詐騙
      一事悉由被告乙○○策劃操控，同案被告劉芳聰則聽從被
      告乙○○指示配合演出。由此亦可證被告乙○○實為本件
      詐騙案件之策劃者，是被告乙○○與同案被告劉芳聰就前
      揭詐騙過程互有犯意聯絡及行為分擔甚明。本件事證明確
      ，被告乙○○犯行堪以認定，應依法論罪。
三、核被告乙○○所為，均係犯刑法第339 條第1 項詐欺取財罪
    。被告乙○○與同案被告劉芳聰就上開犯行，彼此間具有犯
    意聯絡及行為分擔，均應論以共同正犯。
四、原審認被告乙○○罪證明確，因而適用刑法第339 條第1 項
    、第28條、刑法施行法第1 條之1 之規定，並審酌被告乙○
    ○不思以正道賺取所需，竟趁被害人甲○○急需出售土地之
    際，騙取被害人甲○○將土地過戶至同案被告劉芳聰名下，
    所為實有可議；且其為本件謀議策劃者，並假冒各種名義騙
    取被害人甲○○271 萬元，事後於原審仍矢口否認犯行，犯
    後態度非佳，毫無悔意等一切情狀，量處有期徒刑1 年2 月
    ，經核原判決認事用法，尚無不合，量刑亦屬允當，被告上
    訴意旨，先則否認犯罪，指摘原判決不當，嗣至本院審理時
    ，始坦承犯行，請求輕判云云，惟本院以被告乙○○於99年
    4 月6 日第一次準備程序時，仍否認犯行，請求給予一個月
    時間欲請律師辯護，於99年5 月11日第二次準備程序時，猶
    全盤否認犯行，辯以：伊沒有騙被害人甲○○，甲○○他與
    劉芳聰一起去峇里島，他們說要去玩，伊不知道土地過戶給
    劉芳聰之事，劉芳聰買土地的30萬元，不是伊拿出來的，伊
    亦沒有叫李俊邦到屏東找土地要賣，甲○○亦沒有前後交給
    伊錢云云，及其犯罪手段，即為掩飾其犯行，不惜將甲○○
    帶至國外，除騙取可供為證據之阿蓮鄉及屏東潮州等土地買
    賣相關資料外，並取走被害人甲○○之護照等證件，致被害
    人甲○○在印尼時只得以遺失護照，申請入出境許可證回台
     (見偵卷第84至86頁) ；且至今尚未與被害人甲○○等人達
    成和解，取得被害人甲○○之原諒，此觀被害人甲○○於本
    院時供述：伊認為被告（原審）判刑一年二月太輕了，被告
    每次出庭都裝病，我們在民事庭，被告都不出庭等語（見本
    院卷第65頁) 。是本院綜合以上各情，認被告黃福請求量刑
    從輕，非有理由，應予駁回。
丙、又(1)被告乙○○其餘被訴詐欺取財、妨害自由部分，經原審
    判決無罪在案；(2)同案被告劉芳聰被訴詐欺取財罪，經原審
    判處有期徒刑肆月，如易科罰金，以新臺幣壹仟元折算壹日
    ，其餘被訴詐欺取財、妨害自由部分，經原審判決無罪在案
    ；(3)同案被告李俊邦被訴詐欺取財、妨害自由部分，均經原
    審判決無罪，上開各部分，公訴人及同案被告劉芳聰均未上
    訴，業已確定在案，不另論列，併此敘明。
據上論斷，應依刑事訴訟法第368條，判決如主文。
本案經檢察官姜麗儒到庭執行職務。
中    華    民    國    99    年    6     月    23    日
                 刑事第九庭     審判長法  官  莊秋桃
                                      法  官  范惠瑩
                                      法  官  田平安
以上正本與原本無異。
本件不得上訴。
中    華    民    國    99    年    6     月    23    日
                                  書  記  官  張宗芳
附錄本判決論罪科刑法條：
中華民國刑法第339 條第1 項
意圖為自己或第三人不法之所有，以詐術使人將本人或第三人之
物交付者，處 5 年以下有期徒刑、拘役或科或併科 1 千元以下
罰金。
附表：
┌──┬──────┬───────┐
│編號│時        間│金額（新臺幣）│
├──┼──────┼───────┤
│ 1  │97年1月31日 │       18萬元 │
├──┼──────┼───────┤
│ 2  │97年2月12日 │       83萬元 │
├──┼──────┼───────┤
│ 3  │97年3月17日 │       11萬元 │
├──┼──────┼───────┤
│ 4  │97年3月18日 │       16萬元 │
├──┼──────┼───────┤
│ 5  │97年3月28日 │       20萬元 │
├──┼──────┼───────┤
│ 6  │97年4月7日  │       48萬元 │
├──┼──────┼───────┤
│ 7  │97年4月9日  │       75萬元 │
├──┼──────┼───────┤
│小計│            │      271萬元 │
└──┴──────┴───────┘

司法院資訊處製作；財團法人民間司法改革基金會備份。
